【裁判字號】    99,交聲,774
【裁判日期】    990707
【裁判案由】    違反道路交通管理處罰條例聲明異議
【裁判全文】
臺灣士林地方法院交通事件裁定         99年度交聲字第774號
原處分機關  交通部公路總局臺北區監理所蘆洲監理站
異  議  人
即受處分人  甲○○
上列異議人即受處分人因違反道路交通管理處罰條例案件，對於
交通部公路總局臺北區監理所蘆洲監理站民國99年6 月11日所為
之處分（原處分案號：北監蘆字第裁46-C00000000、46-C000000
00號）聲明異議，本院裁定如下：
    主  文
原處分均撤銷。
甲○○不罰。
    理  由
一、原處分意旨略以：異議人即受處分人甲○○（下稱異議人）
    於民國99年3 月27日凌晨1 時15分許，騎乘車牌號碼為JE-5
    7 號大型重型機車（下稱系爭機車）行經臺北縣淡水鎮○○
    ○路○ 段81巷口時，經員警舉發有「未依規定懸掛號牌於車
    前」、「違反處罰條例之行為，拒絕停車接受稽查而逃逸」
    之違規，爰依道路交通管理處罰條例第12條第1 項第7 款、
    第2 項、第60條第1 項及第63條第1 項規定，分別處罰鍰新
    臺幣（下同）5 千4 百元、3 千元，並吊銷汽車牌照、記違
    規點數1 點等語。
二、聲明異議意旨略以：異議人於前開時間騎乘系爭機車行經淡
    水鎮○○路○ 段81巷時，因閃避路面凹洞，遭警誤認蛇行，
    另異議人購車至今皆未移動過懸掛於車前之號牌，且異議人
    當日本欲往中正路1 段81巷方向行駛，卻據警指稱其佯裝停
    車而往81巷逃逸，舉發員警既無證據證明異議人有前開違規
    行為，故聲請撤銷等語。
三、按法院受理交通事件，準用刑事訴訟法之規定，道路交通管
    理處罰條例第89條前段定有明文。依最高法院76臺上字第49
    86號判例意旨謂認定犯罪事實所憑之證據，雖不以直接證據
    為限，間接證據亦包括在內，然而無論直接證據或間接證據
    ，其為訴訟上之證明，須於通常一般人均不致有所懷疑，而
    得確信其為真實之程度者，始得據為有罪之認定，倘其證明
    尚未達到此一程度，而有合理之懷疑存在，無從使事實審法
    院得出有罪之確信時，即應由法院諭知被告無罪之判決。從
    而，法院於審理受處分人違反道路交通管理處罰條例案件，
    當踐行完畢調查證據程序後為事實之認定時，如就原處分機
    關所認定之違規事實仍有合理之懷疑，而無法確信受處分人
    確有該當於道路交通管理處罰條例各該處罰條文之要件事實
    時，此際即應依訴訟上之待證事實「倘有懷疑，則從被告之
    利益作解釋」之證據法則，作對受處分人有利之認定。
四、按汽車有下列情形之一，處汽車所有人3, 600元以上1, 800
    元以下罰鍰，並禁止其行駛，牌照吊銷之：七、已領有號牌
    而未懸掛或不依指定位置懸掛者，道路交通管理處罰條例第
    12條第1 項第7 款、第2 項已有明文。經查，臺北縣政府警
    察局淡水分局中山路派出所員警曾於前揭時、地，因異議人
    有「未依規定懸掛號牌於車前」、「違反處罰條例之行為，
    拒絕停車接受稽查而逃逸」等違規而逕行舉發等情，有臺北
    縣政府警察局違反道路交通管理事件通知單2 張在卷可查，
    另異議人亦不否認曾於前開時間，騎乘系爭機車行經臺北縣
    淡水鎮○○路○ 段81巷處之事實。然：
  (一)依交通部於98年4 月28日交路字第0980029067號函文所示之
    「現行大型重型機器腳踏車車型繁多，其可懸掛（黏貼）前
    方號牌之位置因車型而異，現階段對前方號牌懸掛（黏貼）
    ，原則應可從寬認定以有黏貼完整即可」、「另按公路總局
    所提現行550 C.C.以上大型重型機器腳踏車應懸掛或黏貼前
    方號牌之規定，主要係因應執法辨識需要，惟現行所懸掛（
    黏貼）之前方號牌字體大小並不易辨識，實務助益不大，為
    避免一再衍生執法取締爭議，建議應予取消」內容及內政部
    警政署於98年4 月30日警署交字第0980080327號函文所示之
    「現行大型重型機器腳踏車車型繁多，其可懸掛（黏貼）前
    方號牌之位置因車型而異，現階段對前方號牌之懸掛（黏貼
    ），原則應可從寬認定以有黏貼完整即可」等內容，可徵現
    行550 C.C.以上大型重型機器固雖應懸掛或黏貼前方號牌，
    然實際懸掛（黏貼）情形因車型而異而常有不易辨識之情，
    是550 C.C.以上大型重型機器之所有人是否有懸掛或黏貼前
    方號牌，自應實際、近距離觀察，始能查知該550 C.C.以上
    大型重型機器是否有未依規定懸掛號牌於車前之違規。
  (二)本件員警之取締時間係為燈光昏暗之凌晨1 時15分許，此觀
    前揭臺北縣政府警察局違反道路交通管理事件通知單上所載
    之違規時間即明。另本件員警又非將異議人所騎乘之大型重
    型機車攔停舉發，則本件舉發員警能否於現行大型重型機器
    因車型繁多，致可懸掛、黏貼前方號牌之位置因車型而異而
    常有不易辨識之情形下，於夜色昏暗之深夜時分，在異議人
    於騎乘大型重型機車時所造成晃動下，明確認定異議人所騎
    乘之大型重型機車有未依規定懸掛號牌於車前之違規，顯有
    可疑。又異議人是否有未依規定懸掛號牌於車前之違規，則
    其有無因有違反處罰條例之行為，拒絕停車接受稽查而逃逸
    之違規，亦有可議。
五、綜上，本件並無其他積極事證足以認定異議人有未依規定於
    系爭機車前方懸掛號牌及因有違反處罰條例之行為，而拒絕
    停車接受稽查而逃逸等違規事實，原處分機關未查，以異議
    人違反道路交通管理處罰條例第12條第1 項第7 款、第2項
    、第60條第1 項及第63條第1 項規定，分別處罰鍰5 千4 百
    元、3 千元，並吊銷汽車牌照、記違規點數1 點，容有違誤
    ，是本件異議人聲明異議有理由，應由本院將原處分撤銷，
    另均諭知異議人不罰。
據上論斷，應依道路交通案件處理辦法第20條前段，裁定如主文
。
中    華    民    國    99    年    7     月    7     日
                        交通法庭法  官  莊明達
以上正本證明與原本無異。
如不服本裁定應於送達後5日內向本院提出抗告狀。
                                書記官  劉欣怡
中    華    民    國    99    年    7     月    7     日

司法院資訊處製作；財團法人民間司法改革基金會備份。
